【裁判字號】    97,台非,151
【裁判日期】    970411
【裁判案由】    違反毒品危害防制條例減刑
【裁判全文】
最高法院刑事判決              九十七年度台非字第一五一號
上  訴  人  最高法院檢察署檢察總長
被      告  甲○○
上列上訴人因被告違反毒品危害防制條例減刑案件，對於台灣台
中地方法院中華民國九十六年十一月九日第一審確定裁定（九十
六年度聲減字第六八八三號），認為違法，提起非常上訴，本院
判決如下：
    主  文
原裁定關於違背法令之部分撤銷。
    理  由
非常上訴理由稱：「一、按判決不適用法則或適用不當者，為違
背法令。又按減刑之裁定，亦屬適用刑罰之裁判，其效力實與科
刑之判決無異，若於確定後，發現其適用法則違法，自應視同判
決，提起非常上訴（最高法院二十一年非字第一五二號判例、八
十年台非字第四八九號判決參照）。再按中華民國九十六年罪犯
減刑條例第五條規定『本條例施行前，經通緝而未於中華民國九
十六年十二月三十一日以前自動歸案接受偵查、審判或執行者，
不得依本條例減刑。』則通緝犯如未『自動歸案』，法院不得予
以減刑，如予減刑，即屬違背法令。二、查本件被告因違反毒品
危害防制條例案件（九十五年度執字第二九七四號），經台灣台
中地方法院檢察署於九十六年七月十六日前揭減刑條例公布施行
前之九十五年六月二十八日發布通緝，並於前揭減刑條例施行後
之九十六年九月八日二十時四十五分許（台中市警察局第五分局
調查筆錄誤載為九十六年十月八日），在台中市○○區○○路八
八號前，遭警逮捕緝獲歸案，台灣台中地方法院檢察署於同年月
九日發監執行，並於同年月十一日撤銷通緝，此有該署通緝簡表
、中檢惠準緝字第二五四八號通緝書、九六中檢輝執準銷字第四
七六二號撤銷通緝書及九十五年度執字第二九七四號、九十六年
度執緝字第一五六０號案卷足憑。是本件原裁定法院未加詳查，
竟於主文諭知『被告所犯施用第一級毒品罪，所處有期徒刑十月
，減為有期徒刑五月，如易科罰金，以銀元三百元即新台幣九百
元折算一日，又所犯施用第二級毒品罪，所處有期徒刑五月，減
為有期徒刑二月又十五日，如易科罰金，以銀元三百元即新台幣
九百元折算一日，應執行有期徒刑七月，如易科罰金，以銀元三
百元即新台幣九百元折算一日』予以被告減刑之寬典，揆諸前揭
規定及說明，該裁定顯有不適用法則之違法。三、案經確定，爰
依刑事訴訟法第四百四十一條、第四百四十三條提起非常上訴，
以資糾正。」等語。
本院按減刑之裁定，與實體判決有同等效力；此項裁定確定後，
如發現有違背法令者，自得提起非常上訴。中華民國九十六年罪
犯減刑條例係於九十六年七月十六日施行，其第五條就通緝犯之
減刑，特別規定：「本條例施行前，經通緝而未於中華民國九十
六年十二月三十一日以前自動歸案接受偵查、審判或執行者，不
得依本條例減刑。」有關通緝犯之減刑，自應優先適用本條規定
。凡九十六年七月十六日以前經通緝之被告或受刑人，必須於九
十六年十二月三十一日以前自動歸案者，始得適用本條規定減刑
；如未自動歸案，自不在適用之列。原裁定以被告即聲請人甲○
○犯施用第一級毒品、第二級毒品罪，經台灣台中地方法院九十
五年度訴字第一一四號判決分別判處有期徒刑十月、五月確定，
其犯罪時間係在九十六年四月二十四日以前，合於中華民國九十
六年罪犯減刑條例所定減刑條件，乃依被告之聲請，於九十六年
十一月九日裁定予以減刑。惟依台灣台中地方法院檢察署九十五
年度執字第二九七四號執行案卷所附該署九十五年六月二十八日
中檢惠執準緝字第二五四八號通緝書之記載，被告因未到案執行
上開施用第一級毒品、第二級毒品罪所處有期徒刑十月、五月，
而於九十五年六月二十八日經該署發布通緝。另依台灣台中地方
法院檢察署九十六年度執緝字第一五六０號執行案卷所附台中市
警察局第五分局通緝案件報告書之記載，被告係於九十六年九月
八日二十時四十五分，在台中市○○區○○路八八號前，為警緝
獲歸案。揆諸上開說明，被告所犯上開施用第一級毒品、第二級
毒品罪，自不得邀減刑寬典。原裁定未察，遽依被告之聲請，予
以減刑，自有不適用法則及適用法則不當之違法。案經確定，非
常上訴意旨執以指摘，洵有理由。惟原裁定尚非不利於被告，應
由本院將原裁定關於違背法令之部分撤銷，以資糾正。
據上論結，應依刑事訴訟法第四百四十七條第一項第一款前段，
判決如主文。
中    華    民    國  九十七  年    四    月   十一   日
                      最高法院刑事第七庭
                          審判長法官  洪  清  江
                                法官  石  木  欽
                                法官  韓  金  秀
                                法官  陳  晴  教
                                法官  李  錦  樑
      本件正本證明與原本無異
                                      書  記  官
中    華    民    國  九十七  年    四    月   十八   日
                                                      Ｅ


司法院資訊處製作；財團法人民間司法改革基金會備份。
